【裁判字號】    97,交聲,2810
【裁判日期】    980120
【裁判案由】    違反道路交通管理處罰條例聲明異議
【裁判全文】
臺灣臺北地方法院交通事件裁定        97年度交聲字第2810號
原處分機關  臺北市交通事件裁決所
異議人即
受處分人    甲○○
上列受處分人因違反道路交通管理處罰條例案件，對於交通部公
路總局臺北區監理所中華民國97年8月18日所為之處分（原處分
案號：北市裁催字第裁22-AEW983143號），聲明異議，本院裁定
如下：
    主  文
異議駁回。
    理  由
一、按「汽車駕駛人轉彎時，有下列情形之一者，處新臺幣六百
    元以上一千八百元以下罰鍰：一、在轉彎或變換車道前，未
    使用方向燈或不注意來、往行人，或轉彎前未減速慢行」者
    ，道路交通管理處罰條例第48條第1項第1款定有明文。而汽
    車駕駛人有違反道路交通管理處罰條例第48條規定者，應記
    違規點數1點，同條例第63條第1項亦有明文。而汽車駕駛人
    有違反道路交通管理處罰條例第48條規定者，應記違規點數
    1點，同條例第63條第1項亦有明文。
二、本件受處分人即異議人甲○○於民國97年5月9日上午2時4分
    許，駕駛車牌號碼2506—UT號自用小貨車，經台北市○○街
    左轉寶興街口處，變換車道前未使用方向燈，違反道路交通
    管理處罰條例第48條第1項之規定，適為台北市警察局西園
    派出所員警吳顯銘執行勤務時當場目擊，將受處分人攔停並
    當場掣單舉發，嗣受處分人未於應到案日期即97年5月24日
    前到案，已逾越應到按期限60日以上，臺北市交通事件裁決
    所遂於97年8月18日逕行裁決，依違反道路交通管理事件統
    一裁罰基準表及處理細則第43、44、67條規定，裁處受處分
    人最高額罰鍰新台幣（下同）1千8百元，並依第63條第1項
    記違規點數1點等情，有97年5月9日台北市警察局北市警交
    字第AEW983143號舉發違反道路交通管理事件通知單影本、
    97 年8月18日台北市交通事件裁決所裁22-AEW983143號違反
    道路交通管理事件裁決書影本及送達證書各乙份附卷可稽。
三、聲明異議意旨略以：受處分人於97年5月9日深夜12時到板橋
    貨運行撿紙箱時，不小心碰到他人車子致左車燈壞掉，非伊
    所願。當晚深夜2時40分許行經台北市○○街左轉寶興街處
    ，未開方向燈之事遭警察攔檢固然屬實，但受處分人為低收
    入戶，生活困難，無法支付罰鍰，故對本件聲明異議云云。
四、本件受處分人係於97年8月25日收受原處分機關開立之前開
    裁決書，有是份裁決書之送達證書回執附卷可稽（本院卷第
    12頁），嗣受處分人於收受該份裁決書之9日後即97年9月3
    日即向原處分機關提出申訴，表明其並未違規，有申訴書一
    份在卷足憑，是受處分人既於收受裁決書後之9日即向原處
    分機關表示不服裁決書之內容，而向原處分機關提出申訴，
    已堪認受處分人確有在收受裁決書後之法定20日異議期間內
    為異議之提出，合予敘明。
五、經查：
  (一)本件受處分人坦承於97年5月9日上午2時4分許，駕駛車號25
    06—UT自用小貨車，於台北市○○街左轉寶興街口處未開方
    向燈，經警攔停開單之事實，且有受處分人簽收之舉發單為
    憑，此部分事實堪予認定。
  (二)受處分人雖辯稱：該駕駛時未開方向燈係因早先不小心碰到
    他人車子致車燈壞掉所致，此非受處分人所願云云。然查，
    道路交通管理處罰條例，依其立法目的，即在為加強道路交
    通管理，維護交通秩序，確保交通安全。其中有關駕駛人行
    為應遵守之規定，本即都有其特別規範之安全理由，其中有
    關行進間之路口轉彎，必須使用方向燈提醒其他駕駛人及行
    人，尤為駕駛人須具備之基本常識。換言之，上開使用方向
    燈等行為係駕駛人行駛中應盡之注意義務，駕駛人確有遵守
    之義務，縱使車燈故障或損毀，為避免影響交通安全，駕駛
    人也應待車燈修好後再為駕駛上路。此外，對於受處分人所
    辯稱之方向燈係因早先不小心碰到他人車子致車燈壞掉一事
    ，受處分人欲以車燈故障一事為由試圖卸責，卻無法提出確
    切事證及相關資料以資證明上述情事，其論述自無可採，從
    而本件違規事實已堪認定。至於受處分人所述經濟困難一節
    ，雖提出台北市低收入戶卡及中度肢障之身心障礙手冊影本
    為證，然本院難就個案家中經濟情況不同而為相異之認定，
    此部分無從審酌，附此敘明。
五、綜上所述，受處分人確有於上開時、地轉彎未使用方向燈之
    違規，原處分機關依前揭道路交通管理處罰條例第48條第1
    項第1款、第63條第1項第1 款及違反道路交通管理處罰條例
    統一裁罰基準表規定，裁處受處分人最高額罰鍰1千8百元，
    並記違規點數1點，核無違誤，本件受處分人之異議為無理
    由，應予駁回。
據上論斷，道路交通案件處理辦法第19條，裁定如主文。
中    華    民    國    98    年    1     月    20    日
                  交通法庭法  官  紀文惠
以上正本證明與原本無異。
如不服本裁定，應於送達後5日內，向本院提出抗告狀。
                          書記官  游曉婷
中    華    民    國    98    年    1     月    20    日


司法院資訊處製作；財團法人民間司法改革基金會備份。
